【裁判字號】    90,交抗,88
【裁判日期】    900412
【裁判案由】    違反道路交通管理處罰條例
【裁判全文】
臺灣高等法院交通法庭裁定                            九十年度交抗字第八八號
    抗  告  人
    即受處分人  甲○○
右抗告人因違反道路交通管理處罰條例案件，不服臺灣臺北地方法院交通法庭中華民
國九十年三月十九日裁定（九十年度交聲字第三一號、第一七二號），提起抗告，本
院裁定如左：
    主  文
抗告駁回。
    理  由
一、原裁定意旨以：
（一）按違反「道路交通管理處罰條例」之受處分人，不服該條例第八條主管機關所
      為之處罰者，固得依同條例第八十七條第一項規定，於收到裁決書之翌日起十
      五日內，向管轄地方法院聲明異議，惟於訴訟上得為聲明異議之主體者，乃限
      於該條例第八條之主管機關所處罰之受處分人，如非為受處分人聲明異議，即
      難認其異議合於法律上之程式。
（二）經查本件原處分機關先後於八十九年十一月十日、十二月十八日及九十年二月
      十九日所為之北市裁三字「第裁22-C00000000號、第裁22-C00000000號、第裁
      22-C 00000000號」等三件處分之裁罰對象為「東安汽車貨運股份有限公司」
      （下稱：東安汽車公司，代表人：林本印），並非異議人「甲○○」，有該三
      件裁決書正本各一紙在卷可稽。證人林志創於原審法院調查中親自到庭具結證
      述「東安汽車公司之代表人是其父親林本印，而本件違規之車牌AP-086號營業
      大貨車係「靠行車」，實際所有人即車主是林政義、甲○○夫婦，靠行契約書
      已約定違規罰鍰由林政義、甲○○自己繳納，東安汽車公司並未提出異議」等
      語綦詳，載明筆錄在卷可稽。證人甲○○於原審法院調查中亦到庭具結證述「
      本件是我要提出異議的，該輛車牌AP-086號營業大貨車是我與先生林政義一起
      買的二手車，因為是營業用車，才靠行東安汽車公司。本件異議狀是我寫好後
      ，由我先生林政義至臺北市交通事件裁決所遞狀」等語綦詳，均經載明筆錄在
      卷可稽，是以原審法院八十九年交聲字第六六五號、九十年度交聲字第卅一號
      及第一七二號等三件違反道路交通管理處罰條例聲明異議案件之異議人是「甲
      ○○」而非受處分人「東安汽車公司」無疑。核諸前揭說明，本件三件聲明異
      議案件既然均不合法律上之程式且均無從補正，自均應依道路交通案件處理辦
      法第十八條前段，裁定異議駁回。
二、抗告意旨略稱：本件係經車行老板娘江春鳳同意提出異議，而車行業務均係由江
    春鳳負責，且車行老板林志創亦證述營業大貨車係靠行車，實際所有權人係抗告
    人，罰款由抗告人自行負擔，雖東安汽車公司並未提出異議，但車行既同意抗告
    人提出異議，實際受處分人即抗告人，並非東安汽車貨運公司，則抗告人提出異
    議，自無不當等語。
三、惟查：抗告人既非本件主管機關所裁罰之受處分人，抗告人聲明異議，顯係不合
    法律上程式。原審法院以抗告人並非聲明異議之主體，依道路交通案件處理辦法
    第十八條前段規定，裁定異議駁回，自無違誤。再本件主管機關裁決書之受處分
    人係東安汽車公司，縱抗告人為上開營業大貨車之實際所有權人，並經東安汽車
    公司同意聲明異議，亦無從取得受處分人之地位。抗告人指稱自身係實際受處分
    人，自得聲明異議，為無理由，應予駁回。
據上論結，應依道路交通案件處理辦法第二十六條，刑事訴訟法第四百十二條，裁定
如主文。
中      華      民      國      九十    年      四 月     十二     日
                              臺灣高等法院交通法庭
                                  審判長法  官  陳  祐  輔
                                        法  官  蔡  國  在
                                        法  官  陳  國  文
右正本證明與原本無異。
不得再抗告。
                                        書記官  蔡  棟  樑
中    華    民    國     九十     年       四       月      十   二     日


司法院資訊處製作；財團法人民間司法改革基金會備份。
